【裁判字號】    97,交聲,345
【裁判日期】    970331
【裁判案由】    交管條例聲異
【裁判全文】
臺灣板橋地方法院交通事件裁定         97年度交聲字第345號
原處分機關  交通部公路總局臺北區監理所
異  議  人
即受處分人  甲○○
上列異議人即受處分人因違反道路交通管理處罰條例案件，對於
交通部公路總局臺北區監理所於民國97年1 月17日以北監自裁字
第裁40-D00000000號所為之裁決處分（原舉發案號：桃園縣政府
警察局交通隊96年10月22日桃警交相字第D00000000 號），聲明
異議，本院裁定如下：
    主  文
異議駁回。
    理  由
一、按汽車駕駛人，行車速度，超過規定之最高時速，或低於規
    定之最低時速，除有第43條第1 項第2 款情形外，處新臺幣
    （下同）1,200 元以上2,400 元以下罰鍰；汽車駕駛人有第
    40條情形者，除依原條款處罰鍰外，並記違規點數1 點，道
    路交通管理處罰條例第40條、第63條第1 項第1 款分別定有
    明文。次按「汽車駕駛人之行為有下列情形之一，當場不能
    或不宜攔截製單舉發者，得逕行舉發：七、經以科學儀器取
    得證據資料證明其行為違規」、「第一項逕行舉發，應記明
    車輛牌照號碼、車型等可資辨明之資料，以『汽車所有人』
    為被通知人製單舉發。」，道路交通管理處罰條例第7 之2
    條第1 項第7 款、第4 項亦規定甚明。再按「本條例之處罰
    ，受舉發違反道路交通管理事件之受處罰人，認為受舉發之
    違規行為應歸責他人者，應於舉發違反道路交通管理事件通
    知單應到案日期前，檢附相關證據及應歸責人相關證明文件
    ，向處罰機關告知應歸責人，處罰機關應即另行通知應歸責
    人到案依法處理。逾期未依規定辦理者，仍依本條例各該違
    反條款規定處罰。」，道路交通管理處罰條例第85條第1 項
    亦明定可循。
二、異議意旨則略以：異議人因工作關係，顯少駕駛其所有之車
    號UR-8417 號自用小客車，伊於民國96年9 月22日22時許將
    上開自用小客車停放於臺北縣新莊市○○路544 巷內後，直
    至同年10月1 日20時許欲開車回石碇，始發現該車遭竊，旋
    於同日20時40分至臺北縣政府警察局新莊分局福營派出所報
    案，嗣於同年10月10日尋獲該車，故該車自96年9 月22日起
    至同年10月1 日止均係停放於臺北縣新莊市○○路544 巷內
    ，伊未曾駕駛，又伊於收到舉發通知單後，依其上記載之違
    規時間即96年9 月25日才知該車早在96年9 月25日即已遭竊
    ，準此，超速違規之車輛固為伊所有之上開車輛，惟當時業
    已遭竊，非伊所駕駛，不應歸責於伊，故本件舉發不合法，
    爰請求撤銷原處分云云。
三、經查：
  (一)異議人即受處分人甲○○所有之車牌號碼UR-8417 號自用小
    客車，於96年9 月25日9 時23分許，行經桃園縣龜山鄉○○
    路795 巷口處，因未遵守該地限速60公里之規定而以時速75
    公里違規超速行駛，經桃園縣政府警察局交通隊附採證照片
    以「限速60公里，經自動測速照相測得時速75公里，超速15
    公里，行車超速20公里以下」為由逕行舉發，有該局桃警交
    相字第D00000000 號違反道路交通管理事件通知單1 件及舉
    發照片1 幀附卷可稽，自堪信為真實。
  (二)異議人雖辯稱其所有之車號UR-8417 號自用小客車業已於96
    年9 月25日遭竊，且違規當日7 時至19時伊正在上班，有聯
    邦保全96年9 月份現場值勤輪值表、96年9 月份現場人員實
    際值勤時數暨薪資計算表各一紙附卷可稽，伊不可能駕駛該
    車行經違規地點，是該車既已遭竊則不可歸責於伊云云。惟
    查，本件係逕行舉發而依法對「車輛所有人」裁罰，按異議
    人既為上開自用小客車所有人，自可推定該車為異議人事實
    上所管領，則該汽車之使用狀態，當應由異議人舉證，茍無
    遭竊、遺失、轉讓或出借他人等可資證明該機車已逸脫其實
    力管領之情形，依上開規定即應對之裁罰。而異議人係於96
    年10月1 日20時40分向警察機關辦理失竊報案登記，雖有臺
    北縣政府警察局車輛協尋電腦輸入單1 紙在卷可稽，然本件
    違規日期係在96年9 月25日，已如前述，亦即該車上開違規
    之時間係在異議人辦理失竊報案登記之前，是該車在96年9
    月25日違規時，是否業已遭竊，尚無從自上開報案資料中得
    證。又本件係依法律規定歸責於「汽車所有人」而為處分，
    並非以異議人為駕駛人而裁罰，是縱異議人上開關於違規當
    時伊正在上班等等所述屬實，在不能排除異議人將該車出借
    或容任他人駕駛可能性之情形下，此亦無礙於原處分機關依
    道路交通管理處罰條例所定歸責原則而對異議人裁決處分之
    合法性，揆諸前揭說明，異議人前開所辯，尚無足採。
  (三)綜上所述，異議人所有之車牌號碼UR-8417 號自用小客車違
    規事證明確，原處分機關依前開道路交通管理處罰條例第40
    條、第63條第1 項第1 款及違反道路交通管理事件統一裁罰
    基準表之規定，裁處異議人罰鍰新臺幣1,600 元，並記違規
    點數1 點，核無違誤，應予維持。本件異議為無理由，應予
    駁回。
四、據上論斷，應依道路交通案件處理辦法第19條，裁定如主文
    。
中    華    民    國    97    年    3     月    31    日
                        交通法庭  法  官  李麗珠
上列正本證明與原本無異。
如不服本裁定，應於裁定送達後五日內敘明抗告理由，向本院提
出抗告狀。
                                  書記官  林政良
中    華    民    國    97    年    3     月    31    日


司法院資訊處製作；財團法人民間司法改革基金會備份。
